行　政　法　院　判　決　　　　　　　　　　　　　八十八年度判字第四一七六號
　　原　　　告　曾歐陽秀珠即益民商行
　　訴訟代理人　甲○○○
　　被　　　告　財政部臺灣省南區國稅局
右當事人間因營利事業所得稅事件，原告不服行政院中華民國八十七年八月十九日台
八十七訴字第四○九六八號再訴願決定，提起行政訴訟，本院判決如左︰
　　主  文
原告之訴駁回。
　　事  實
緣原告民國八十年度營利事業所得稅結算申報，被告以其所屬台南縣分局曾於八十一
年十月二十八日以南區國稅南縣審字第八一○○三○二○號函請原告提示帳簿、文據
供核，惟原告未提示，乃依其自行申報之營業收入總額新台幣（下同）一二、四一三
、五○○元，按同業利潤標準純利率百分之八計算營業淨利九九三、○八○元，全年
所得額九九六、七三九元，並以被告之台南縣分局以前開函請原告於同年十一月七日
提示帳簿、文據供核，其無正當理由拒不提示，有違行為時所得稅法第八十三條規定
，乃依同法第一百零七條規定，處以罰鍰二、五○○元。原告不服，申經復查結果，
未准變更。向財政部提起訴願，經遭駁回，訴經行政院台八十五訴字第三四七二四號
再訴願決定，將原決定及原處分均撤銷，由原處分機關另為適法之處分。被告重為復
查決定（原處分），全年所得額追減二四、○○○元，重行核定為九七二、七三九元
；罰鍰部分撤銷原處分，原告仍未甘服，就八十年度營利事業所得稅部分，提起訴願
、再訴願，均遭決定駁回，遂提起行政訴訟，茲摘兩造訴辯意旨於次：
原告起訴意旨略謂︰一、原告係自民國六十年由訴訟代理人甲○○○借用胞姊（即原
告）之名義設立登記營利事業。由民國六十年起各項稅捐全由原告代理人處理。但至
八十年改以逕行決定營利事業所得稅。按百分之八利益計算，此有同時同業間有據可
查，但原告所經營係砂糖業，台南縣有十餘家。可依據調查純利益，特請行政法院開
調查庭。原告可前往說明。二、請撤銷原處分及一再訴願決定等語。
被告答辯意旨略謂︰一、按「稽徵機關進行調查或復查時，納稅義務人應提示有關各
種證明所得額之帳簿、文據；其未提示者，稽徵機關得依查得之資料，或同業利潤標
準，核定其所得額。」為所得稅法第八十三條所明定。二、訴訟理由主張益民商行民
國六十年由甲○○○自己借用原告之名義設立登記營利事業，各項稅捐全由訴訟代理
人（即甲○○○君）處理。八十年度營利事業所得稅遭被告按同業利潤標準純利率百
分之八計算，但其係經營砂糖業，台南縣有十餘家，可依據調查純利益．．．云云。
三、查原告八十年度營利事業所得稅結算申報案，自行申報營業收入總額一二、四一
三、五○○元，銷貨退回三○○、○○○元，營業收入淨額一二、一一三、五○○元
，次查原告前向行政院提起再訴願時，被告曾以八十五年七月十一月南區國稅法字第
八五○五一七四四號函請原告於文到五日內提示八十年度有關帳簿文據供核，有原告
代表人曾歐陽秀珠簽章之掛號郵件收件回執可稽，再查，原告於八十五年七月十八日
曾向被告申請延請延期查帳，惟迄未提示，被告依首揭規定，依原告自行申報營業收
入淨額一二、一一三、五○○元，按財政部頒訂糖業（行業代號六二○二－一五）同
業利潤標準純利率百分之八核定營業淨利九六九、○八○元，加計非營業收入總額三
、六五九元，核定全年所得額九七二、七三九元，並無不合。至原告主張本件應參考
其他同業純利率乙節，核與規定不符，應不足採信。四、請駁回原告之訴等語。
　　理  由
按「稽徵機關進行調查或復查時，納稅義務人應提示有關各種證明所得額之帳簿、文
據；其未提示者，行政機關得依查得之資料或同業利潤標準，核定其所得額。」為行
為時所得稅法第八十三條第一項定有明文。本件原告八十年度營利事業所得稅結算申
報，被告以其所屬台南分局曾於八十一年十月二十八日以南區國稅南縣審字第八一○
○三○二○號函請原告提示帳簿、文據供核，惟原告未提示，乃依其自行申報之營業
收入總額一二、四一三、五○○元，按同業利潤標準純利率百分之八計算營業淨利九
九三、○八○元，全年所得額九九六、七三九元，原告不服，循序提起再訴願，經行
政院再訴願決定將原訴願決定及原處分均撤銷，由原處分機關另為適法之處分，被告
乃重為原處分，重行核定全年所得額九七二、七三九元，原告不服，循序提起行政訴
訟，主張：原告係由原告胞弟即訴訟代理人借用原告名義設立登記營利事業，稅捐均
由訴訟代理人甲○○○處理，原告經營砂糖業，台南縣有十餘家，可依據調查純利益
，不應按同業利潤標準純利率百分之八計稅云云。經查：本件原告八十年度郵寄之營
利事業所得稅結算申報書，僅記載損益及稅額計算表之營業收入總額，銷貨退回，營
業成本，薪資支出，旅費及郵電費欄，其他欄均空白未填，且未加蓋原告負責人印鑑
，致台南縣稅捐稽徵處無法查核乃由該處以八十一年五月六日八一南縣稅工字第四九
九○三號函及被告所屬台南分局八十一年十月二十八日南區國稅南縣審字第八一○○
三○二○號函通知補正及提示八十年度帳簿、文據憑證，有原告之訴訟代理人甲○○
○蓋章簽收之掛號郵件收件回執暨前開函文各二件附原處分卷可稽。原告之訴訟代理
人甲○○○依原處分卷所附原告八十年度營利事業所得稅結算申報書資料聯所示，係
原告事業單位職員擔任會計記帳人員，且原告於起訴狀自認原告益民商行係甲○○○
借用其姊即原告名義所設立登記，實際負責人為原告之胞弟即訴訟代理人甲○○○，
足證上開通知原告補行提示有關各種證明所得額之帳簿、文據之函文已合法送達於原
告，原告迄未提示，被告依同業利潤標準，核定其所得額，於法尚無不合。其請求向
台南縣十餘家同業調查純利益以為課稅基礎云云，於法難謂有據，另請求開調查庭，
亦無必要，從而原告所訴，均無足取，本件原處分揆諸首揭規定，洵無違誤，一再訴
願決定，遞予維持，俱無不合，原告起訴意旨，難謂為有理由，應予駁回。
據上論結，本件原告之訴為無理由，爰依行政訴訟法第二十六條後段，判決如主文。
中    華    民    國     八十八      年     十二     月      十七       日
                    行 政 法 院 第 六 庭
                                審 判 長 評  事      鍾  曜  唐
                                         評  事      徐  樹  海
                                         評  事      高  啟  燦
                                         評  事      林  家  惠
                                         評  事      劉  鑫  楨
右  正  本  證  明  與  原  本  無  異
                                         法院書記官  陳  佩  玲
中    華    民    國     八十八      年     十二     月     二十二      日
